【裁判字號】    90,聲再,247
【裁判日期】    901227
【裁判案由】    贓物
【裁判全文】
臺灣高等法院臺南分院刑事裁定            九十年度聲再字第二四七號     Ｃ
      再審聲請人
      即受判決人  甲  ○  ○
右列聲請人因贓物案件，對於本院九十年度上易字第一四六二號中華民國九十年十月
二十五日確定判決（臺灣臺南地方法院九十年度易字第九三０號、臺灣臺南地方法院
檢察署八十九年度偵字第六四二九號）聲請再審，本院裁定如左：
      主      文
再審之聲請駁回。
      理      由
一、再審聲請人聲請再審意旨略以：本案有刑事訴訟法第四百二十一條足生影響於判
    決之重要證據漏未審酌之事由如下：
（一）原判決依同案被告唐慧雯與陳忠勇於警、偵時所為不利於聲請人之供述，而認
      定聲請人係東南中古汽車材料行之實際負責人，並與唐慧雯與陳忠勇共犯刑法
      第三百四十九條第二項之故買贓物罪，惟彼等於本案一、二審審理中均已改稱
      該店負責人為唐慧雯，係唐慧雯購入係爭汽車零件，甲○○未參與購買係爭零
      件事宜，本件甲○○完全不知情等語；甚至唐慧雯於偵查中更陳稱「（問：警
      訊為何說東西是你爸爸買的？）我說是我買的，警察不相信，筆錄我沒看」等
      語，由此可知，本件唐慧雯、陳忠勇於警訊時所為前揭不利於聲請人之供述，
      係因承辦員警以不正當方法取供所得，惟原審竟未傳訊負責本案之員警陳雲龍
      、陳啟文二人，以查明彼等有否以不正當之方式而取得唐慧雯與陳忠勇前揭不
      利於聲請人之陳述。該部分原判決自有足生影響於判決重要證據漏未審酌之情
      形。
（二）況聲請人自案發日之八十九年五月十九日上午七時起，均未在東南中古汽車材
      料行，乃與案外人唐中義夫婦前往台北縣新莊市，至同日晚上十一時許始返回
      伊在台南市之住處，故不可能分身至該材料行購入係爭贓物，為此並請求原審
      傳喚證人唐中義，惟原審竟以伊於歷次偵查及一審審理中均未提及有該項不在
      場證明，今突於上訴後請求傳訊該證人，顯係事後為脫免其刑責，而認該證人
      無傳訊必要為理由，不予調查上開有利聲請人之證據，此實有悖於經驗法則，
      並有害於刑事訴訟法第九十五條所謂被告得請求調查有利證據之訴訟上防禦之
      權利。蓋刑事案件之被告於審理程序言詞辯論終結前，隨時均可請求調查對被
      告有利之證據，豈可因該證據係被告在偵查暨第一審程序未主張調查，即率認
      係「被告事後為脫免其刑責，故為搪塞」而不予調查？又本件公訴意旨所指之
      犯罪時間係八十九年五月十九日，然檢察官係於同年六月十九日始初次傳訊聲
      請人應訊，事發時間已相隔一月，依一般社會生活經驗，聲請人於應訊之初無
      法立刻憶及案發當日所發生之各種事務，亦屬情理之常；另本案一審判決後，
      聲請人無意間發現當日案發時間剛好係家家戶戶準備三牲禮祭拜之農曆四月十
      六日，故聲請人該日開車載唐中義夫婦前往台北縣新莊市其娘家時，唐太太曾
      以其祭拜所用之三牲禮為菜餚宴請聲請人，為此聲請人始於原審請求法院加以
      調查，乃原審竟未予調查。則該部分原判決自亦有足生影響於判決之重要證據
      漏未審酌之情形。
（三）另聲請人本件被訴故買贓物犯行係於八十九年五月十九日所為，與其另案之八
      十三年八月間至八十五年一月十一日所為故買贓物犯行（已經最高法院於九十
      年十月十八日以九十年度台上字第六三七七號刑事判決確定），方法相同、犯
      罪地點同一，故買之贓物亦均為已拆解之汽車零件，且本件聲請人於八十九年
      五月十九日所為之犯行又係在該另案之第二審言詞辯論終結日九十年六月二十
      一日之前，故聲請人應係基於概括之犯意，反覆連續為之，二案應有連續犯裁
      判上一罪之關係，本件應為免訴判決。惟原判決竟僅以與連續犯成立要件無關
      之「二案相距四年有餘」之先後時間間隔為由，而本件贓物犯行在時間上係另
      行起意之認定，故該判決自有不適用法則暨足生影響於判決之重要證據漏未審
      酌之違法。
二、按刑事訴訟法第四百二十一條所稱重要證據漏未審酌者，乃指該證據足以影響原
    確定判決事實之認定，並已在第二審法院判決前提出，而被捨棄不予採用，並未
    敘明其捨棄之理由者而言。又提出之證據，事實審法院依自由心證而捨棄不採者
    ，亦非漏未審酌。又此等漏未斟酌之證據，必須足以動搖原確定判決認定事實基
    礎之重要證據。若不能據以影響原確定判決認定之事實者，應非本條所指之重要
    證據，從而縱有漏未審酌之情事存在，亦不得據為聲請再審之理由。
三、惟查：關於聲請再審意旨（一）所指，原審未傳喚負責訊問同案共犯唐慧雯、陳
    忠勇之員警陳雲龍、陳啟文以查明彼等是否不法取供乙節，僅係聲請人個人於第
    二審法院判決後推論該同案共犯有受到不法取供，又原判決已於理由欄一（一）
    及（二）中依自由心證敘明其捨棄不採之理由，故聲請人所提並非於原審法院判
    決前即提出之證據，亦非原審法院漏未審酌，不得據為聲請再審之理由。關於聲
    請再審意旨（二）所指，原審未傳喚證人唐中義乙節，如前所述，所謂重要證據
    漏未審酌者，乃指該證據足以影響原確定判決事實之認定，並已在第二審法院判
    決前提出，而被捨棄不予採用，並未敘明其捨棄之理由者而言。本件原判決已於
    理由欄二（１）中，敘明被告甲○○於偵查中經三次傳訊調查，均未請求調查該
    項證據，且訊問結束時均供稱沒有其他意見；被告甲○○於原審委任律師辯護，
    二次具狀均未請求調查；被告甲○○本人於原審歷次庭訊亦始終未提及有該項不
    在場證明，茲被告甲○○突於上訴本院後請求傳訊該項證人以證明其於八十九年
    五月十九日購買贓車時不在東南汽車材料行，顯係事後為脫免其刑責，故為搪塞
    ，要非可採，本院認該證人無傳訊必要等語，換言之，聲請人所提出之前揭證據
    既於審判時已經發現或存在且業經審酌並已說明其採捨之理由，即已經事實審法
    院依自由心證所捨棄不採，亦非原審法院漏未審酌。關於聲請再審意旨（三）所
    指，本件聲請人於八十九年五月十九日所為故買贓物犯行，與其另案已經判決確
    定在八十三年八月間至八十五年一月十一日所為故買贓物犯行，應係連續犯之裁
    判上一罪關係，故本件應為免訴判決乙節，業據原判決於理由欄二（３）中，敘
    明觀乎二案犯罪時間，本件為八十九年五月十九日，另案為八十五年一月十一日
    行為結束，二案相距四年有餘，被告本件故買贓物犯行，在時間上顯係另行為起
    意，至為明顯等語，並未有漏未審酌之情事，故不得據為聲請再審之理由。另再
    審係對於確定判決，以其認定事實不當為理由，向原審法院聲明不服之救濟方法
    ，如對於確定判決以其有違背法令為理由聲明不服，則應以非常上訴為其救濟方
    法。本件聲請人於聲請意旨中另以原判決有悖於經驗法則暨判決不適用法則之違
    法云云，縱令屬實，亦屬判決是否違背法令，得否提起非常上訴之問題（參照最
    高法院二十六年渝上字第八號判例意旨），聲請人據以聲請再審，應無理由。
四、揆諸上開法條規定及說明，本件聲請人依刑事訴訟法第四百二十一條規定聲請再
    審，為無理由，應予駁回。
五、據上論斷，應依刑事訴訟法第四百三十四條第一項裁定如主文。
中    華    民    國      九十      年      十二      月      二十七    日
                                  臺灣高等法院臺南分院刑事第六庭
                                      審判長法官  楊    明    章
                                            法官  顏    基    典
                                            法官  徐    宏    志
右正本證明與原本無異。
不得抗告。
                                      法院書記官  李    梅    菊
中    華    民    國      九十      年      十二      月      二十八    日


司法院資訊處製作；財團法人民間司法改革基金會備份。
